臺灣高雄地方法院民事裁定
110年度消債清字第139號
聲　請　人　林順仁　000000000000000000000000000000000000
00000000000000000000000000000000000000000000000000
代　理　人　何明諺律師
上列當事人因消費者債務清理事件聲請清算，本院裁定如下：
    主  文
聲請人林順仁自中華民國一一○年九月十五日下午四時起開始清
算程序。
命司法事務官進行本件清算程序。
    理  由
一、聲請意旨略以：伊有不能清償債務情事，曾依中華民國銀行
    公會會員辦理消費金融案件無擔保債務協商機制請求共同協
    商債務方案成立，惟因不可歸責於己之事由毀諾。伊又未經
    法院裁定開始更生程序或許可和解或宣告破產，爰聲請清算
    等語。　　
二、按債務人不能清償債務或有不能清償之虞者，得依本條例所
     定更生或清算程序，清理其債務；債務人於法院裁定開始
    更生程序或許可和解或宣告破產前，得向法院聲請清算；法
    院開始清算程序之裁定，應載明其年、月、日、時，並即時
    發生效力；法院開始更生或清算程序後，得命司法事務官進
    行更生或清算程序，必要時得選任律師、會計師或其他適當
    之自然人或法人1人為監督人或管理人，消費者債務清理條
    例（下稱消債條例）第3條、第80條前段、第83條第1項、第
    16條第1項分別定有明文。
三、經查：
  ㈠聲請人於消債條例施行前，依中華民國銀行公會會員辦理消
    費金融案件無擔保債務協商機制請求共同協商債務方案成立
    ，約定自民國95年6月起，分80期，利率6.88％，每月清償新
    臺幣（下同）22,318元，聲請人未依約繳款，於95年8月經
    通報毀諾，固有滙豐銀行陳報狀（本案卷第32至36頁）可參
    。惟聲請人於毀諾時係於彩普有限公司投保勞保，投保薪資
    為16,500元，有勞工保險被保險人投保資料表【本院110年
    度司消債調字第283號卷（下稱調卷）第15至16頁】足稽，
    顯已無法負擔每月22,318元之還款金額，堪認聲請人之收入
    無法持續支應前揭生活開支及協商款項，有不可歸責於己之
    事由，致不能繼續履行原協商條件。
　㈡聲請人復於110年6月4日提出債權人清冊，向本院聲請調解債
    務清償方案，經本院110年度司消債調字第283號受理後，因
    曾毀諾毋庸再行調解，聲請人於110年6月11日具狀聲請清算
    等情，亦經本院依職權調閱上開調解卷宗核閱無訛。 
  ㈢聲請人於107年度至109年度均無申報所得，名下有1999年出
    廠車輛1部（聲請人稱車輛已報廢滅失），並有三商美邦人
    壽保單解約金190,594元（已扣保單借款本息）；又聲請人
    自陳以駕駛計程車為業，於扣除汽油、靠行費等成本後，10
    8年6月至12月淨利共計185,536元，109年共計305,096元，1
    10年1月至5月共計113,395元，108年6月至110年5月平均每
    月淨利約25,168元【計算式：（185,536＋305,096＋113,395
    ）÷24＝25,168，本裁定計算式均採元以下4捨5入】，未領取
    補助，前因母於109年4月21日殁，而於109年5月27日領取勞
    保家屬喪葬津貼137,400元，另母親所遺房地由胞兄繼承，
    聲請人業已辦理抛棄繼承等情，有107年至109年綜合所得稅
    各類所得資料清單及財產歸屬資料清單（調卷第11至14頁）
    、財產及收入狀況說明書（本案卷第5頁）、債權人清冊（
    本案卷第6頁）、戶籍謄本（調卷第17頁）、勞工保險被保
    險人投保資料表（調卷第15至16頁）、個人商業保險查詢結
    果表（本案卷第62頁）、財團法人金融聯合徵信中心前置協
    商專用債權人清冊（調卷第6至8頁）、信用報告（調卷第9
    至10頁）、社會補助查詢表（本案卷第22至24頁）、租金補
    助查詢表（本案卷第25頁）、勞動部勞動力發展署高屏澎東
    分署函（本案卷第38頁）、勞動部勞工保險局函（本案卷第
    37頁）、繳款費用明細（本案卷第46頁）、存簿（本案卷第
    64頁）、收入切結書（本案卷第47頁）、收入計算明細表（
    本案卷第48至60頁）、三商美邦人壽保險股份有限公司函（
    本案卷第39至41頁）、母親除戶戶籍謄本（本案卷第67頁）
    、財政部高雄國稅局三民分局函（本案卷第72至74頁）、三
    民地政事務所函（本案卷第81至91頁）、臺灣高雄少年及家
    事法院通知（本案卷第76頁）等附卷可參。依聲請人上述工
    作、收入及財產情況，堪認以其108年6月至110年5月平均每
    月收入25,168元，核算其償債能力，較為妥適。
  ㈣關於聲請人個人日常必要支出部分，聲請人固主張每月支出2
    0,200元（包含每月房屋租金4,000元）云云，並提出大嫂徐
    蘭英簽立之證明書（本案卷第63頁）為證。惟按債務人必要
    生活費用，以最近1年衛生福利部或直轄市政府所公告當地
    區每人每月最低生活費1.2倍定之，消債條例第64條之2第1
    項定有明文。本院參酌衛福部社會司所公告110年度高雄市
    最低生活費為13,341元，又該最低生活費用之標準，係照當
    地最近1年平均每人可支配所得中位數60％訂定，依其基準之
    家庭收支調查報告調查表格式所示有關經常性支出之調查項
    目，包括利息支出、食品、衣著、房租及水費、電費、醫療
    保健、交通、娛樂、教育等，已涵蓋聲請人所陳報之支出項
    目。是本院認聲請人必要生活費用以最低生活費之1.2倍即1
    6,009元計算已足，逾此範圍難認必要。
  ㈤綜上所述，聲請人每月收入約25,168元，扣除必要生活費16,
    009元後，尚餘9,159元。而聲請人目前負債總額為1,978,02
    6元（本案卷第6頁債權人清冊），扣除三商美邦人壽保單解
    約金後，以上開餘額按月攤還結果，至少約須16年【計算式
    ：（1,978,026－190,594）÷9,159÷12＝16】始能清償完畢，
    堪認聲請人確有不能清償債務之情事。從而，聲請人向本院
    聲請清算，應予准許，並命司法事務官進行本件清算程序。
四、依消債條例第11條第1 項、第83條第1 項、第16條第1 項，
    裁定如主文。
中　　華　　民　　國　　110 　年　　9 　　月　　15　　日
              　　民事庭　　法　官　賴寶合
以上正本係照原本作成。
本裁定不得抗告。
中　　華　　民　　國　　110 　年　　9 　　月　　15　　日
  　                        書記官　胡美儀